【裁判字號】    99,訴,684
【裁判日期】    990727
【裁判案由】    廢棄物清理法
【裁判全文】
臺灣板橋地方法院刑事判決               99年度訴字第684號
公  訴  人  臺灣板橋地方法院檢察署檢察官
被      告  瑞國環境工程股份有限公司
兼上一人
代  表  人  乙○○
被      告  甲○○
            丁○○
            丙○○
上列被告因違反廢棄物清理法案件，經檢察官提起公訴（98年度
偵字第26233 號、99年度偵字第1286號），本院判決如下：
    主  文
瑞國環境工程股份有限公司法人之負責人，因執行業務，未依廢
棄物清理法第四十一條第一項規定領有廢棄物處理許可文件，從
事廢棄物處理，科罰金新臺幣貳拾萬元。
乙○○共同未依廢棄物清理法第四十一條第一項規定領有廢棄物
處理許可文件，從事廢棄物處理，處有期徒刑壹年肆月。緩刑
年，並應向公庫支付新臺幣拾萬元。
甲○○共同未依廢棄物清理法第四十一條第一項規定領有廢棄物
處理許可文件，從事廢棄物處理，處有期徒刑壹年肆月。緩刑
年，並應向公庫支付新臺幣拾萬元。
丁○○共同未依廢棄物清理法第四十一條第一項規定領有廢棄物
處理許可文件，從事廢棄物處理，處有期徒刑壹年貳月。緩刑
年。
丙○○共同未依廢棄物清理法第四十一條第一項規定領有廢棄物
處理許可文件，從事廢棄物處理，處有期徒刑壹年貳月。緩刑
年。
    事  實
一、瑞國環境工程股份有限公司（以下簡稱瑞國公司）係於民國
    96年11月21日設立登記，資本額新臺幣（下同）五百萬元，
    負責人為甲○○，登記地址在屏東縣恆春鎮○○路16之51號
    1 樓，瑞國公司嗣於97年12月3 日變更登記地址改在臺北縣
    蘆洲市○○街285 巷5 弄2 號2 樓，後來乙○○也出資二百
    五十萬元交給甲○○，乙○○與甲○○各出資一半，登記負
    責人仍為甲○○，乙○○則為公司業務經營的主要負責執行
    之人，瑞國公司辦公處所設在蘆洲市○○路436 巷24號，而
    停放公司車輛的停車場則設在蘆洲市○○街118 巷23號（瑞
    國公司嗣又於98年10月6 日將負責人變更登記為乙○○，並
    變更登記地址改在蘆洲市○○路436 巷24號）。
二、依廢棄物清理法第41條第1 項規定「從事廢棄物清除、處理
    業務者，應向直轄市、縣（市）主管機關或中央主管機關委
    託之機關申請核發公民營廢棄物清除處理機構許可文件後，
    始得受託清除、處理廢棄物業務」，瑞國公司於98年8 月21
    日經臺北縣政府環境保護局核發廢棄物清除許可證，但瑞國
    公司並未取得廢棄物處理許可證，故瑞國公司僅能將受託清
    除之廢棄物載運至焚化廠或領有廢棄物處理許可證之公司處
    理。瑞國公司於98年9 月18日受位在蘆洲市○○街的大台北
    農產品集貨市場一位蔡先生的委託，清除一般廢棄物，瑞國
    公司乃僱用丙○○擔任聯結車之駕駛，及僱用丁○○擔任挖
    土機之駕駛，乙○○與甲○○、丙○○、丁○○基於犯意之
    聯絡，於98年9 月18日由丙○○駕駛瑞國公司之聯結車至上
    開大台北農產品集貨市場，將一般廢棄物載運至蘆洲市○○
    街118 巷23號瑞國公司停車廠內堆置，丁○○則自98年9 月
    19日起，在蘆洲市○○街118 巷23號瑞國公司停車廠內操作
    挖土機，將停車廠內所堆放的一般廢棄物集中、清理整理，
    而從事廢棄物處理，係違反前述廢棄物清理法第41條第1 項
    之規定而從事廢棄物處理。嗣於98年9 月21日中午12時25分
    許，經臺北縣政府環境保護局稽查人員在蘆洲市○○街118
    巷23號瑞國公司停車廠內查獲被告丁○○正在操作挖土機將
    廢棄物集中、清理，以及發現黃信義（係受丙○○之委託駕
    車前來）駕駛瑞國公司之聯結車（車頭車號：153-UM，車斗
    車號：07-EK ）前來該處，臺北縣政府環境保護局稽查人員
    並通知警方前來而查獲上情。
三、案經臺北縣政府警察局蘆洲分局報請臺灣板橋地方法院檢察
    署檢察官偵查起訴。
    理  由
一、按被告以外之人於審判外之言詞或書面陳述，除法律有規定
    者外，不得作為證據，刑事訴訟法第159 條第1 項定有明文
    。而按被告以外之人於偵查中向檢察官所為之陳述，除顯有
    不可信之情況者外，得為證據，刑事訴訟法第159 條之1 第
    2 項定有明文。又按被告以外之人於審判外之陳述，雖不符
    刑事訴訟法第一百五十九條之一至一百五十九條之四之規定
    ，而經當事人於審判程序同意作為證據，法院審酌該言詞陳
    述或書面陳述作成時之情況，認為適當者，亦得為證據，刑
    事訴訟法第159 條之5 第1 項定有明文。下述被告以外之人
    於警詢、檢察事務官詢問、檢察官偵訊時之陳述，被告乙○○、甲○○、丁○○、丙○○均同意作為證據，且本院斟酌
    下述被告以外之人於警詢、檢察事務官詢問、檢察官偵訊時
    之供述證據取得過程並無瑕疵，且與本案待證事實間具有相
    當之關聯性，以之為本案證據尚無不當，自均應認具有證據
    能力，合先敘明。
二、上揭犯罪事實，業據被告乙○○、甲○○、丁○○、丙○○
    坦承不諱，且經證人黃信義於警詢時、證人即臺北縣政府警
    察局環境保護局稽查科人員李觀宏於檢察事務官詢問時陳述
    綦詳，並有臺北縣政府環境保護局環境稽查工作記錄表影本
    、瑞國公司之營利事業登記證影本、臺北縣政府環境保護局
    廢棄物清除許可證影本、瑞國公司之變更登記表影本各1 件
    ，以及查獲現場及聯結車、挖土機照片共8 張在卷可稽，足
    徵被告等人之自白應與事實相符，堪以採信，從而，事證明
    確，被告犯行至堪認定。
三、核被告乙○○、甲○○、丁○○、丙○○所為，均係犯廢棄
    物清理法第46條第4 款之未領有廢棄物處理許可文件而從事
    廢棄物處理罪。被告乙○○、甲○○、丁○○、丙○○就上
    開犯行，彼此間有犯意聯絡及行為分擔，均為共同正犯。另
    被告等人雖自98年9 月18日起至同年9 月21日止接續非法處
    理廢棄物，惟廢棄物之處理，本質上原具有反覆、延續實行
    之特徵，而被告等人顯均基於單一犯意，在密切接近之一定
    時、地持續實行廢棄物處理之行為，侵害同一環境保護之社
    會法益，依社會通念可以認為具有反覆、延續性，即學理上
    所稱之「集合犯」，均應僅應論以一罪。而被告瑞國公司為
    法人，其負責人即被告甲○○因執行業務犯廢棄物清理法第
    46條第4 款之未領有廢棄物處理許可文件而從事廢棄物處理
    罪，應依廢棄物清理法第47條規定科以同法第46條之罰金刑
    。爰分別審酌被告之素行狀況、犯罪動機、手段、目的、所
    生危害及犯罪後態度等一切情狀，各量處如主文所示之刑。
    末查被告乙○○、甲○○、丁○○、丙○○前均未曾受有期
    徒刑以上刑之宣告，有臺灣高等法院被告前案紀錄表各1 件
    在卷可憑，其等因一時失慮，致罹刑章，經此次刑之宣告後
    ，應知警惕而無再犯之虞，本院因認暫不執行其刑為適當，
    爰均併予以宣告緩刑三年，以啟自新。並就被告瑞國公司之
    負責人、經營者，即被告甲○○、乙○○，均諭知應向公庫
    支付新臺幣十萬元，以資懲儆。
據上論斷，應依刑事訴訟法第299 條第1 項前段，廢棄物清理法
第46條第4 款、第47條，刑法第11條前段、第28條、第74條第1
項第1 款、第2 項第4 款，判決如主文。
本案經檢察官蘇逸修到庭執行職務。
中    華    民    國    99    年    7     月    27    日
                    刑事第七庭  審判長法  官  戴嘉清
                                      法  官  林晏鵬
                                      法  官  黃司熒
以上正本證明與原本無異。
如不服本判決應於收受送達後10日內向本院提出上訴書狀，並應
敘述具體理由；其未敘述上訴理由者，應於上訴期間屆滿後20日
內向本院補提理由書（均須按他造當事人之人數附繕本）「切勿
逕送上級法院」。
                                      書記官  廖貞音
中    華    民    國    99    年    7     月    27    日
附錄本案論罪科刑法條全文：
廢棄物清理法第46條
有下列情形之一者，處一年以上五年以下有期徒刑，得併科新臺
幣三百萬元以下罰金：
一、任意棄置有害事業廢棄物。
二、事業負責人或相關人員未依本法規定之方式貯存、清除、處
    理或再利用廢棄物，致污染環境。
三、未經主管機關許可，提供土地回填、堆置廢棄物。
四、未依第四十一條第一項規定領有廢棄物清除、處理許可文件
    ，從事廢棄物貯存、清除、處理，或未依廢棄物清除、處理
    許可文件內容貯存、清除、處理廢棄物。
五、執行機關之人員委託未取得許可文件之業者，清除、處理一
    般廢棄物者；或明知受託人非法清除、處理而仍委託。
六、公民營廢棄物處理機構負責人或相關人員、或執行機關之人
    員未處理廢棄物，開具虛偽證明。
廢棄物清理法第47條
法人之負責人、法人或自然人之代理人、受僱人或其他從業人員
，因執行業務犯前二條之罪者，除處罰其行為人外，對該法人或
自然人亦科以各該條之罰金。

司法院資訊處製作；財團法人民間司法改革基金會備份。
